最高法院刑事判決　　　　　　　　　 111年度台上字第4703號
上　訴　人　孫繼華


上列上訴人因違反毒品危害防制條例案件，不服臺灣高等法院臺
南分院中華民國111年7月26日第二審判決（111年度上訴字第192
號，起訴案號：臺灣臺南地方法院檢察署110 年度偵字第2618號
），提起上訴，本院判決如下：
    主  文
上訴駁回。
    理  由
一、按刑事訴訟法第377 條規定，上訴於第三審法院，非以判決
    違背法令為理由，不得為之。是提起第三審上訴，應以原判
    決違背法令為理由，係屬法定要件。如果上訴理由書狀並未
    依據卷內訴訟資料，具體指摘原判決不適用何種法則或如何
    適用不當，或所指摘原判決違法情事，顯與法律規定得為第
    三審上訴理由之違法情形，不相適合時，均應認其上訴為違
    背法律上之程式，予以駁回。又上訴第三審法院之案件，是
    否以判決違背法令為上訴理由，應就上訴人之上訴理由書狀
    加以審查。
二、本件原判決綜合全案證據資料，本於事實審法院採證認事之
    職權，認定上訴人孫繼華有如其事實欄所載持有第二級毒品
    甲基安非他命犯行，因而維持第一審論處上訴人犯毒品危害
    防制條例第11條第4 項之持有第二級毒品純質淨重20公克以
    上罪刑，並諭知相關沒收銷燬之判決，駁回其在第二審的上
    訴。並對於上訴人於原審審理時所辯各節，如何不可採信，
    亦於理由內詳為指駁。核其所為論斷，俱有卷內證據資料可
    資覆按，自形式上觀察，原判決並無足以影響其判決結果之
    違法情形存在。
三、上訴意旨略以：
    上訴人於警詢時，是因為警察要求始坦承犯行，其自白並不
    實在。又扣案甲基安非他命經鑑定結果，並無上訴人之指紋
    ，且放置扣案甲基安非他命之手提包就在陳冠豪所乘坐的副
    駕駛座上，而手提包內有陳冠豪的證件，可見甲基安非他命
    為陳冠豪所有。原審未依上訴人聲請調取資料及傳喚證人調
    查，亦未審酌上述對上訴人有利之事證，遽為不利上訴人之
    認定，有調查職責未盡及理由不備之違法。
四、惟按：證據之取捨、證明力之判斷及事實之認定，係屬事實
    審法院得自由裁量判斷之職權，此項職權之行使，倘未違背
    客觀存在之經驗法則或論理法則，亦無明顯濫用裁量權之情
    事，即無違法可言。又事實審法院認定事實，非悉以直接證
    據為限，其綜合調查所得之各項直接證據及間接證據，本於
    合理之推論而為判斷，仍係適法之職權行使。而刑事訴訟法
    第379 條第10款所稱，依法應於審判期日調查之證據，係指
    與待證事實有重要關係，在客觀上顯有調查必要性之證據而
    言，故其範圍並非漫無限制，必其證據與判斷待證事實之有
    無，具有關聯性，得據以推翻原判決所確認之事實而為不同
    之認定，始有調查之意義；若所欲證明之事項已臻明瞭，即
    欠缺調查之必要性，原審未依聲請或職權為無益之調查，尚
    無違法可言。
    原判決係依憑上訴人於警詢、偵查中之自白，以及證人即查
    獲之司法警察鄒智昀於第一審審理時之證述，因認上訴人之
    自白有補強證據足以相互印證，且與事實相符，可以採取。
    並說明：證人即與上訴人同車之陳冠豪於第一審審理時否認
    扣案甲基安非他命為其所有，上訴人實無頂替陳冠豪承擔刑
    責之理；又扣案甲基安非他命經鑑定結果，無上訴人或陳冠
    豪之指紋，惟難據為有利於上訴人之認定等旨。此有關事實
    之認定，係屬原審採證認事職權行使之事項，既與經驗法則
    與論理法則無違，不得任意指為違法。而手提包內縱有上訴
    意旨所指陳冠豪之證件，亦不足據為有利上訴人之認定。至
    上訴人於原審聲請調取陳冠豪之病歷及傳喚證人陳冠豪（嗣
    經捨棄傳喚）、馬貴傑調查一節，原審認無調查之必要，已
    說明所憑依據。上訴意旨猶泛言指摘：原判決有調查職責未
    盡及理由不備之違法等語，而未依據卷內訴訟資料，具體指
    摘原判決所為論敘說明如何違法，自非適法之上訴第三審理
    由。
五、綜上所述，上訴意旨係就原判決採證認事職權之適法行使，
    以及已明確論斷說明之事項，再事爭論，顯與法律規定得為
    第三審上訴理由之違法情形不相適合。應認本件上訴為違背
    法律上之程式，予以駁回。
據上論結，應依刑事訴訟法第395條前段，判決如主文。
中    華    民    國   111    年    10    月    13    日
                  刑事第五庭審判長法  官  李  錦  樑  
                                  法  官  周  政  達  
                                  法  官  蘇  素  娥  
                                  法  官  林  婷  立  
                                  法  官  錢  建  榮  
本件正本證明與原本無異
                                  書記官
中    華    民    國   111    年    10    月    20    日